臺灣基隆地方法院民事裁定　　　　　 100年度消債更字第53號
聲　請　人
即　債務人　蘇曉惠
訴訟代理人　黃柏彰律師
上列債務人因聲請消費者債務清理事件，本院裁定如下：
    主  文
債務人蘇曉惠自中華民國一○○年十二月十六日十二時起開始更
生程序。
命司法事務官進行本件更生程序。
    理  由
一、按法院開始更生程序之裁定，應載明其年、月、日、時，並
    即時發生效力，消費者債務清理條例（下稱本條例）第45條
    第1項定有明文。又法院裁定開始更生或清算程序後，得命
    司法事務官進行更生或清算程序，必要時得選任律師、會計
    師或其他適當之自然人或法人一人為監督人或管理人，本條
    例第16條第1項亦有明文。
二、本件聲請意旨略以：聲請人無擔保或無優先權之債務總額為
    新臺幣（下同）1,705,432元，未逾1,200萬元，於本條例施
    行後，曾以書面向最大債權銀行安泰商業銀行股份有限公司
    （下稱安泰銀行）請求共同協商債務清償方案，安泰銀行雖
    提供分156期、利率2％、每期還款9,060元之清償條件，然
    聲請人無法負擔該還款方案，因而聲請人與安泰銀行協商不
    成立，而聲請人目前平均月薪為15,179元，每月支出交通費
    約1,000元、手機費1,000元、房租8,500元、個人伙食費約
    2,000元、2子及母親之扶養費共6,000元，故無法負擔安泰
    銀行所提出之還款方案，復其未經法院裁定開始清算程序或
    宣告破產，爰向本院聲請更生等語。
三、經查：
(一)聲請人所主張之上開事實，業據提出本院基院義100司執勤
    字第16871號及臺灣臺北地方法院北院木100司執平字第1021
    95號執行命令、前置協商不成立通知書、財產及收入狀況說
    明書、債權人清冊、債務人清冊、當事人綜合信用報告、全
    國財產稅總歸戶財產查詢清單、郵局往來明細查詢、房屋租
    賃契約、99及100年度綜合所得稅各類所得資料清單、99 年
    4月至100年10月敦南科技股份有限公司薪資單、勞工保險被
    保險人投保資料表、聲請人及受扶養人戶籍謄本等件為證。
(二)聲請人陳稱每月必須支出房租8,500元、伙食費2,000元、電
    話費1,000元、交通費1,000元、2名未成年子女王柏勳、王
    郁琳及母親蘇張美梅之扶養費共6,000元，總計18,500元。
    然聲請人既已自稱有不能清償債務之情事，則其日常生活自
    應受到相當之限制，且本條例之立法目的係在使負債累累難
    以自力重建經濟生活之債務人得有更生之機會，亦即係在維
    持債務人最低生活水準之前提下，使債務人得盡力清償以獲
    更生之機會，而非在保障債務人得以維持原來之生活水準，
    因此債務人之必要支出數額，不應由債務人任意主張，否則
    將造成揮霍無度致清償能力降低者，反而更容易進入更生程
    序之歧異現象，因此聲請人之每月生活費用，應以行政院所
    公告100年度臺灣省每人每月最低生活費用10,244元（包含
    食、衣、住、行、強制性保險等）為聲請人每月必要生活支
    出標準；又聲請人主張其2名未成年子女之扶養費均由其獨
    自負擔，惟父母對於未成年子女之扶養義務，不因結婚經撤
    銷或離婚而受影響，未任親權一方之扶養義務不能免除，故
    2名未成年子女之扶養費，應由聲請人及其前配偶共同負擔
    。又未成年子女依附父母生活，其生活費用應有相當之減省
    ，且聲請人之子女具有中低收入兒少生活扶助身分，有卷附
    前揭中低收入兒少生活扶助金匯入明細可憑，是聲請人未成
    年子女之扶養費以100年度扶養親屬免稅額82,000元計算，
    應屬適當。從而，2名未成年子女之扶養費，扣除兒少生活
    扶助金每月1,400元後，聲請人每月應負擔之金額為5,434元
    【計算式：（82,000元÷12月×2人）－（1,400元×2人）
    ＝10,867元（元以下4捨5入）、10,867元÷2人＝5,434元（
    元以下4捨5入）】；則聲請人及受其扶養之未成年子女王柏
    勳、王郁琳每月必要支出數額合計為15,678元【計算式：10
    ,244元＋5,434元＝15,678元】。
(三)另，聲請人之母親蘇張美梅共有4名扶養義務人，以100年度
    臺灣省每人每月最低生活費用10,244元為計算標準，聲請人
    對其父母所負擔之扶養費應為2,561元【計算式：10,244元
    ÷4人＝2,561元（元以下4捨5入）】。
(四)本院審酌聲請人所提出99年4月至100年10月敦南科技股份有
    限公司薪資單所載，聲請人每月平均薪資為20,189元【計算
    式：（22,183元＋21,975元＋22,811元＋18,246元＋23,311
    元＋19,328元＋21,472元＋23,587元＋23,631元＋22,063元
    ＋20,682元＋22,365元＋15,283元＋13,963元＋18,584元＋
    23,619元＋23,533元＋13,179元＋13,785元）÷19個月＝20
    ,189元（元以下4捨5入）】，扣除每月必要支出15,678元、
    父母扶養費2,561元，所剩餘額尚有1,950元【計算式：20,1
    89元－15,678元－2,561元＝1,950元】，顯不足以支付前開
    每月還款9,060元之清償方案，堪認聲請人確有不能清償債
    務之情事。
四、綜上所述，本件聲請人僅係一般消費者，並未從事營業，且
    有不能清償債務之情事，又其所負無擔保及無優先權債務並
    未逾1,200萬元，復未經法院裁定開始清算程序或宣告破產
    ，亦查無消費者債務清理條例第6條第3項、第8條或第46條
    各款所定駁回更生聲請之事由存在，是以債務人聲請更生，
    為有依據，應予准許。至以後之更生程序，則依消費者債務
    清理條例第16條第1項之規定，命司法事務官進行之。
五、依消費者債務清理條例第45條第1項、第16條第1項，裁定如
    主文。
中    華    民    國   100    年    12    月    16    日
                  民事庭法  官  王翠芬
以上正本係照原本作成。
本件不得抗告。
中    華    民    國   100    年    12    月    16    日
                        書記官  李一農